高雄高等行政法院判決　　　　　　　　　　　　　　　九十三年度訴字第三五二號
　　　　　　　　　　　　　　　.
　　原　　　告　甲○○
　　被　　　告　雲林縣政府
　　代　表　人　張清良代理縣長.
　　訴訟代理人　戊○○
右當事人間因石油管理法事件，原告不服經濟部中華民國九十三年二月二十五日經訴
字第０九三０六二一三四一０號訴願決定，提起行政訴訟。本院判決如左︰
    主  文
原告之訴駁回。
訴訟費用由原告負擔。
    事  實
甲、事實概要：
    緣原告未經申請核准設立加油站，擅自於雲林縣林內鄉○○路天元庄前廣場，駕
    駛車號六Ｑ－九六八二號自小貨車載運桶裝柴油經營油品零售業務，經雲林縣警
    察局斗六分局（下稱斗六分局）人員於民國（下同）九十二年四月十六日十七時
    許查獲，並移送被告處理；被告審查原告違章成立，乃以其違反石油管理法第十
    七條第一項前段規定，並依同法第四十條第一項第二款及第二項之規定裁處原告
    罰鍰新台幣（下同）一百萬元，並將其供銷售之石油製品及所使用之加儲油（氣
    ）設施器具為沒入之處分；原告不服，提起訴願，經遭決定駁回；遂提起本件行
    政訴訟。
乙、兩造聲明：
一、原告聲明求為判決：
（一）訴願決定及原處分均撤銷。
（二）訴訟費用由被告負擔。
二、被告聲明求為判決：
（一）原告之訴駁回。
（二）訴訟費用由原告負擔。
丙、兩造主張之理由：
一、原告起訴意旨略以：
（一）原告家境困苦為低收入戶，且左手食指截斷屬於輕度殘障，領有低收入戶清寒
      證明及殘障手冊，係受僱於訴外人丁○○及丙○○，並無資金可自行經營地下
      油行，原告既非油行經營者，被告裁罰對象顯有錯誤。
（二）原告先係受僱於訴外人丁○○，後來才知道同一加油車及器具實際經營權已改
      換成訴外人丙○○，原告並無實際經營權及資金，僅單純受僱於訴外人丁○○
      及丙○○從事開油罐車送柴油給訴外人丁○○及丙○○所招攬之客戶而已，原
      告僅係受僱於該二人，並依照指示送柴油給顧客，而加油之利潤亦非原告所收
      取，縱或偶而收取，亦需報帳繳回僱主，並將簽單交回給老闆，由老闆於月底
      向客戶收取，該油罐車也不是原告購買，登記車主亦非原告，原告為謀生計，
      不得已先後受僱於訴外人丁○○、丙○○，故被告對原告裁處一百萬元之罰鍰
      ，於法顯有未合。
二、被告答辯意旨略以：
（一）查原告未經申准設立加油站，擅自於雲林縣林內鄉○○路天元庄前廣場，經營
      油品零售業務，經斗六分局人員查獲，當場扣得估價單及販售之油品機具，並
      對原告及當時前來加油之砂石車司機等製作筆錄，依斗六分局九十二年八月十
      九日斗六警刑字第０九二０００八九六二號函略以：「說明二、犯嫌甲○○於
      九十二年四月十六日為本分局查獲違反石油管理法案，於警訊筆錄中供稱負責
      人係李文河，並經口卡片指證綦詳，‧‧‧，本案並無鈞府所稱無負責人乙情
      。」且現場取樣之油品，依中國石油股份有限公司（下稱中油公司）煉製研究
      所九十二年四月十八日之檢驗報告，其主要成分為具揮發性之碳氫化合物，如
      用之於壓縮著火式內燃機或工業作為燃料者，則為柴油。被告依據斗六分局前
      後三次蒐證公文及多次偵訊筆錄所述及中油公司之檢驗報告，依石油管理法第
      四十條規定處該行為人一百萬元罰鍰，並沒入違法之油料及機具，於法並無不
      合。
（二）原告不服原處分提起訴願後，經濟部為慎重起見，通知原告、訴外人李文河及
      被告（含斗六分局）於九十三年一月五日於經濟部訴願審議委員會九十三年第
      一次會議進行言詞辯論。當日，訴外人李文河並未列席，原告及被告（含斗六
      分局）代表均列席該會議，據原告於筆錄中稱負責人為訴外人李文河，惟於陳
      述意見時改口稱地下油行之實際負責人為訴外人丙○○，原告係受僱於他人，
      依偵訊筆錄及原告於經濟部訴願審議委員會陳述之事證，顯示原告前後供詞矛
      盾，先稱受僱於訴外人李文河，復稱受僱於訴外人丙○○，其既稱於九十二年
      二月起受僱於訴外人丙○○，而訴外人丙○○曾親自交付工資予原告，則於同
      年四月十六日遭警查獲時，焉有不認識訴外人丙○○或不知受僱於何人之理，
      其於九十二年六月二十三日陳述意見及訴願中始改稱該地下油行負責人為訴外
      人丙○○，應為事後卸責之詞。
（三）依經濟部能源委員會九十三年三月二十五日能二字第０九三０００四一二二０
      號函有關高雄高等行政法院九十二年度訴字第八一七號判決，就石油管理法第
      十七條第一項規定所稱之「經營」，認應指「經常性之買入賣出之營利行為，
      而發生增益而言。」查被告之行政處分係於該判決之前，且原告從被警方查獲
      、製作筆錄、陳述意見、行政處分、訴願至提起行政訴訟，僅於起訴狀內，才
      提及經營及獲利等情事，且均未提出實際經營及獲利係訴外人丁○○及丙○○
      之相關證據，依斗六分局九十二年四月二十一日斗六警刑字第０九二００二０
      五五０號函說明稱：「犯罪嫌疑人甲○○受僱於犯嫌李文河，二人基於概括之
      犯意，‧‧‧，竟由林嫌駕駛六Ｑ－九六八二號自小貨車後載大桶裝柴油，並
      加裝加油槍，販賣柴油予不特定人，‧‧‧，於九十二年四月十六日十七時十
      分許，在雲林縣林內鄉○○路天元庄遊樂場大門前，證人林原慶駕駛ＳＮ－五
      九八號砂石車正在該處加柴油二百八十五公升時，為本分局員警當場查獲，‧
      ‧‧。」且於筆錄中原告略稱：「‧‧‧，我是開立單據讓顧客簽收後，顧客
      每月會與老闆李文河（按筆錄誤載為郭文和）結帳‧‧‧」及「警方所查獲之
      估價單乙本（已開三十一張）均為其開立之單據。」原告於起訴狀所述訴外人
      乙○○、丁○○及丙○○等人，於警察製作筆錄時均未提及，又於訴願階段之
      言詞辯論時，斗六分局代表略以：「原告並非第一次違反石油管理法規定，該
      局於九十一年間亦曾查獲原告未經主管機關核准設立加油站，擅自於同違規地
      點經營地下油行（按被告未收到該案），又原告經營之地下油行之設置地點，
      係砂石車集中之地點，原告係在該違規現場為砂石車加油，實際交易情形，係
      原告為砂石車加油後，司機先簽單，事後再支付應付之帳款等。足證原告前後
      供述不一，有觀望串供意圖，以規避處分，且對其後來所主張之雇主丁○○及
      丙○○，卻均未提出該等人經營及直接獲利等具體證據以實其說。被告依據斗
      六分局前後三次蒐證公文及多次偵訊筆錄研判本案違規情事甚明。是被告本諸
      石油管理法第四十條規定第一項第二款賦予行政裁量權，在授權範圍內，遵守
      行政程序之公正原則所為之處分，並無不合。
    理  由
一、按「經營汽油、柴油或供車輛使用之液化石油氣之零售業務者，應設置加油站、
    加氣站或漁船加油站。但石油煉製業，輸入業或汽、柴油批發業供自用加儲油（
    氣）設施業者或非供車輛使用汽油或柴油之零售，不在此限。」「經營加油站、
    加氣站或漁船加油站業務者，應向直轄市、縣（市）主管機關申請核准設站；設
    站完成並經直轄市、縣（市）主管機關審查合格，報請中央主管機關核發加油站
    、加氣站或漁船加油站經營許可執照後，始得營業。」「有下列各款情事之一者
    ，處新台幣一百萬元以上五百萬元以下罰鍰：．．．二、違反第十七條第一項或
    第二項規定，經營汽、柴油或供車輛使用之液化石油氣零售業務。」「前項供銷
    售或自用之石油製品及所使用之加儲油（氣）設施器具，沒入之。」石油管理法
    第十七條第一項、第二項、第四十條第一項第二款及第二項定有明文。
二、本件原告未經申請核准設立加油站，於九十二年四月十六日下午五時十分許，駕
    駛車號六Ｑ－九六八二號自小貨車載運桶裝柴油，擅自在雲林縣林內鄉○○路天
    元庄前廣場，違法為訴外人林原慶所駕駛之車號ＳＮ－５９８號砂石車加油，案
    經斗六分局人員於上址當場查獲並扣得估價單及販售之油品機具，經移送被告審
    查違章成立，乃認原告違反石油管理法第十七條第一項前段之規定，並依同法第
    四十條第一項第二款及第二項之規定，裁處原告罰鍰一百萬元，並將供銷售之石
    油製品與所使用之加儲油（氣）設施器具沒入等情，有被告九十二年九月一日府
    建工字第九二０００八五０五０號處分書、九十二年六月二十三日調查筆錄、斗
    六分局林內分駐所偵訊調查筆錄、現場照片影本等附於原處分卷可稽。又查扣之
    油品，經送請中油公司煉製研究所產品研究組化驗結果，其成分具有揮發性之碳
    氫化合物（如用之於壓縮著火式內燃機做為燃料或工業作為燃料者），則為柴油
    ，與經濟部能字第０九００四六二七八九三號公告「石油製品認定基準」之規範
    相符，屬石油管理法第二條第一項第四款所稱之「石油製品」無訛，亦有該所九
    十二年四月十八日編號ＦＲ0000000號檢驗報告乙份附於訴願卷可資參考
    ，是原告擅自違法經營加油站業務之行為，違反石油管理法第十七條第一項前段
    規定甚明。從而，被告依同法第四十條第一項第二款及第二項之規定，對原告為
    裁處罰鍰及沒入之處分，並無不合。
三、原告起訴雖主張其係受僱人而非雇主，真正之雇主為訴外人丁○○及丙○○云云
    。惟查：斗六分局於九十二年四月十六日十七時十分許，在雲林縣林內鄉○○路
    天元庄前廣場當場查獲原告駕駛車號六Ｑ－九六八二號自小貨車，載運桶裝柴油
    以加油槍為車號ＳＮ－五九八號砂石車加油，業如前述。至原告於警訊時，固稱
    其自九十年三月十五日左右，受僱於訴外人李文河（按筆錄誤載為郭文和），工
    作內容是駕駛車號六Ｑ－九六八二號自小客車載運柴油為砂石車加油，薪資為一
    個月二萬八千元，原告並無向顧客收費，顧客每月底與老闆李文河（按筆錄誤載
    為郭文和）結帳云云；然與訴外人即砂石車司機林原慶警訊所稱：「我今（十六
    ）日向其六Ｑ－九六八二號自小貨車上載的私油加二百八十五公升，多少錢我不
    知道，我是一個月才跟他（即原告）算一次」等語，及訴外人李文河於調查筆錄
    供陳：「我不是老闆，但我與甲○○認識，但我不知道為何甲○○指認我。」「
    我並未僱用他，責付甲○○保管警方之加油自小貨車、加油槍及扣案柴油六百公
    升，我不知道是何人所有。」等語互核，顯有出入【以上三人供詞，有斗六分局
    九十二年四月十六日偵訊（調查）筆錄附於原處分卷可參】。又原告於斗六分局
    調查時稱係受僱於訴外人李文河，而於訴願中改稱係受僱於訴外人丙○○，於本
    院審理時又稱原受僱於訴外人丁○○，前後不一，亦有可議。至所舉證人錢周立
    固證稱：「（問：本件系爭六Ｑ─九六八二號自小貨車是屬誰所有？）那台車名
    義上是我所有，但實際上是丁○○去購買並使用。」「（問：系爭貨車後來用去
    載運柴油，你是否清楚？）我並不清楚，據我所知，油是丁○○在販賣。至於車
    子，我有叫丁○○去辦理過戶，但他也不處理。」等語（詳本院九十三年七月二
    十二日準備程序筆錄）；惟原告係於販售柴油時當場為警查獲，而證人既與訴外
    人丁○○認識，且借名予丁○○登記小貨車名義，焉有不知丁○○是否確實從事
    販售柴油，而僅臆測係丁○○在販售柴油，是其證言並不足以證明原告並無販售
    柴油之違章行為；又原告所提台灣雲林地方法院檢察署九十二年度偵字第一八四
    八號不起訴處分書，亦僅能證明原告並無涉犯公共危險罪責而已，亦不足為原告
    有利之認定。況原告請求傳訊之證人丙○○、丁○○均因無此地址，或寄存於派
    出所，致無法傳訊，且原告迄無法提供積極證據證明確係受僱他人從事販售柴油
    ，又原告並非第一次違反石油管理法規定，被告於九十一年間亦曾查獲原告未經
    主管機關核准設立加油站，所使用者亦為同樣車號六Ｑ－九六八二號自小貨車，
    則原告主張其係受僱人而非僱主云云，顯係卸責之詞，不足採信。
四、綜上所述，原告前揭主張既不足採，則被告以原告未經申請核准設立加油站，擅
    自於雲林縣林內鄉○○路天元庄前廣場，經營油品零售業務，乃認其違反石油管
    理法第十七條第一項前段之規定，依同法第四十條第一項第二款、第二項之規定
    ，裁處原告罰鍰一百萬元，及將供銷售之石油製品六百公升與所使用之加儲油（
    氣）設施器具（加油槍）為沒入之處分，認事用法，均無違誤。訴願決定予以維
    持，亦無不合。原告起訴請求撤銷訴願決定及原處分，為無理由，應予駁回。
據上論結，本件原告之訴為無理由，依行政訴訟法第一百九十五條第一項後段、第九
十八條第三項前段，判決如主文。
中　　　華　　　民　　　國    九十三　　年　    十一　　月　　二十五　　日
                              高雄高等行政法院第三庭
                                          審判長法官   江幸垠
　      　　　　　　　　　　　            法      官   邱政強
     　   　　　　　　　　　　　          法      官   戴見草
右為正本係照原本作成。
如不服本判決，應於判決送達後二十日內向本院提出上訴書狀，其未表明上訴理由者
，應於提起上訴後二十日內向本院提出上訴理由書（須按對造人數附繕本）；如於本
判決宣示或公告後送達前提起上訴者，應於判決送達後二十日內補提上訴理由書（須
附繕本）。未表明上訴理由者，逕以裁定駁回。
提起上訴應預繳送達用雙掛號郵票七份（每份三十四元）。
中　　　華　　　民　　　國    九十三　　年　    十一　　月　　二十五　　日
                                          法院書記官   嚴寶明
